臺灣板橋地方法院交通事件裁定　　　　99年度交聲字第3372號
原處分機關　交通部公路總局臺北區監理所蘆洲監理站
異　議　人
即受處分人　李弘哲
上列異議人即受處分人因違反道路交通管理處罰條例案件，對於
交通部公路總局臺北區監理所蘆洲監理站民國99年10月26日北監
蘆字第裁46-C00000000號違反道路交通管理事件裁決處分聲明異
議，本院裁定如下：
    主  文
原處分撤銷。
李弘哲不罰。
    理  由
一、按法院受理交通事件，準用刑事訴訟法之規定，道路交通管
    理處罰條例第89條前段定有明文，是以最高法院76年臺上字
    第4986號判例所揭示：「認定犯罪事實所憑之證據，雖不以
    直接證據為限，間接證據亦包括在內，然而無論直接或間接
    證據，其為訴訟上之證明，須於通常一般之人均不致有所懷
    疑，而得確信其為真實之程度者，始得據為有罪之認定，倘
    其證明尚未達到此一程度，而有合理之懷疑存在時，事實審
    法院復已就其心證上理由予以闡述，敘明其如何無從為有罪
    之確信，因而為無罪之判決，尚不得任意指為違法」之意旨
    ，亦即刑事訴訟法上法院認定事實之最重要原則之一即認定
    被告有罪，就該有罪事實不能有任何之合理懷疑存在之原則
    ，於法院審理行為人違反道路交通管理處罰條例案件時，當
    有其適用。易言之，法院於審理行為人違反道路交通管理處
    罰條例案件，於為事實之認定時，如就原處分機關所認定行
    為人違規之事實仍有合理之懷疑，而無法確信行為人確有該
    當於道路交通管理處罰條例各該處罰條文之構成要件事實時
    ，即應依訴訟法上待證事實「倘有懷疑，則應從被告之利益
    作解釋」之證據法則，作對異議人有利之認定。次按汽車駕
    駛人，行經有燈光號誌管制之交岔路口闖紅燈者，處新臺幣
    （下同）1,800 元以上5,400 元以下罰鍰；另汽車駕駛人有
    第53條之情形者，除依原條款處罰鍰外，並予記違規點數3
    點，道路交通管理處罰條例第53條第1 項、第63條第1 項第
    3 款固分別定有明文。又按汽車行駛至交岔路口，其行進、
    轉彎，應遵守燈光號誌之指揮，道路交通安全規則第102 條
    第1 項第1 款前段定有明文；又車輛面對圓形紅燈表示禁止
    通行，不得超越停止線或進入路口，道路交通標誌標線號誌
    設置規則第206 條第5 款亦有明文。是以道路交通管理處罰
    條例第53條第1 項所規定「汽車駕駛人，行經有燈光號誌管
    制之交岔路口闖紅燈」之違規行為，自係指在交岔路口面對
    紅燈時，仍「超越停止線進入路口」之行為而言，若駕駛人
    係在其行進方向之號誌變換為紅燈前，即已超越停止線進入
    路口，嗣其雖於該號誌轉換為紅燈時，方駛出交岔路口，此
    仍與「行經有燈光號誌管制之交岔路口闖紅燈」之違規行為
    不盡相符，合先敘明。
二、原處分意旨略以：異議人即受處分人（下稱受處分人）李弘
    哲於民國99年10月16日下午4 時25分許，駕駛車牌號碼001-
    CNN 號重型機車，行經有燈光號誌管制之（改制前）臺北縣
    蘆洲市○○路520 巷7 號前時，因有「駕車行經有燈光號誌
    管制之交岔路口闖紅燈」（直行往三重方向）之違規行為，
    為（改制前）臺北縣政府警察局蘆洲分局警備隊員警當場攔
    停製以北縣警交大字第C00000000 號舉發違反道路交通管理
    事件通知單（下稱舉發通知單）舉發，受處分人於99年10月
    31日應到案日期前之同年月18日經以（改制前）臺北縣政府
    人民陳情案件信箱提出申訴，經轉交原舉發機關查處結果，
    仍認受處分人有上揭違規行為，原處分機關乃於99年10月26
    日依照道路交通管理處罰條例第53條第1 項、第63條第1 項
    第3 款（裁決書漏載「第3 款」，應予補充）之規定，裁處
    受處分人罰鍰1,800 元，並記違規點數3 點等情。
三、異議意旨略以：受處分人當時行經路口確定號誌為綠燈，且
    左側2 號越堤道下來之車輛皆在停等紅燈。受處分人經過路
    口，接近員警躲藏之鐵皮屋時，員警始從該鐵皮屋後的角落
    探出頭來，攔檢告知受處分人闖紅燈，受處分人當時回頭看
    ，此時號誌確實是紅燈，但受處分人在變紅燈前即已通過52
    0 巷的停止線，且當時只有受處分人一台車過來，遭員警攔
    下後數秒始有越堤道下來之車從身邊經過，若是受處分人闖
    紅燈，定會跟左側2 號越堤道下來之車輛同行，但當時通過
    路口時，左側2 號越堤道之車輛皆無移動，只有受處分人的
    車經過，證明受處分人當時過路口時，號誌為綠燈，過了路
    口後才變燈。該路口為一般兩段式燈號，右側環堤大道燈號
    為綠燈（紅燈），左側2 號越堤道即為紅燈（綠燈），且號
    誌變換秒差極短，一邊變紅燈，另一邊幾乎同時變綠燈，該
    路口形勢為一右彎弧度且帶下坡。從520 巷路口停止線至員
    警所站位置約有100 公尺之距，該路口較長，通過較一般路
    口費時，受處分人事後到員警所站位置觀察，發現因為距離
    、路口彎度及坡度，從該地點並不能看到520 巷口停止線，
    若騎士已經過停止線後才變燈，從員警所站位置並不能得知
    ，且該員警非自始至終皆站在路邊察看，而係躲在鐵皮屋後
    之角落，直至受處分人接近始出來攔阻，執法是否有瑕疵？
    是否易產生爭議？是受處分人堅決無違規闖紅燈，僅以員警
    現場之直覺判斷開單，有執法過當之慮，爰請撤銷罰單（茲
    附有路線圖1 張、街景照7 張及罰單影本1 張）等語。
四、本件原處分機關認受處分人有上開闖紅燈之違規事由，而予
    以裁罰，無非係以原舉發機關員警所製發上開舉發通知單及
    經原舉發機關查覆違規屬實（有原處分機關對違反道路交通
    管理事件不服裁決聲明異議案件移送書及臺北縣政府回覆之
    電子信箱信件內容影本各1 紙在卷可參）為其論據。惟查：
（一）證人即本件舉發員警胡謝祈於本院訊問時，到庭具結證稱
      ：伊於99年10月16日下午4 時至6 時執行取締交通違規勤
      務，當天下午4 時25分許，伊站在（改制前）臺北縣蘆洲
      市○○路520 巷7 號抽水站前，前方岔路路口紅燈亮起3
      秒後，伊發現異議人騎乘重型機車001-CNN 闖紅燈直行過
      來，伊在上開抽水站前當場攔下異議人，並依法予以告發
      ；異議人提出之網路地圖及照片是本件舉發現場之地圖及
      照片沒有錯，但當時伊站的位置並不是如同第13、14頁（
      按指本院交通事件卷宗頁數）照片上所載，伊當時一直都
      是站在記載位置往外的馬路上，因為從那個位置可以看到
      520 巷的燈號。以伊的位置往520 巷看過去的情況就如同
      第10頁的照片所示（按並經本院請證人以藍筆在第13頁照
      片上方畫出證人當時實際站立之位置）；從伊站立位置來
      看，異議人是迎面向伊行駛過來；伊看到之該燈號如顯示
      紅燈及綠色之直行箭頭時，異議人之來向燈號就是紅燈。
      如亮紅燈而無綠燈直行箭頭，異議人方向燈號就是綠燈；
      當天伊看到伊這個方向顯示紅燈及綠燈箭頭的燈號3 秒之
      後，異議人才行經該路口；伊所站位置距離異議人闖紅燈
      之路口有一段距離，伊無法判斷大約多遠，但伊可以確定
      伊看到的燈號很明顯。又第14頁照片中異議人所繪製520
      巷的燈號，是對向燈號，伊看不到（亦經本院命請證人以
      藍筆在第14頁圈繪出所看紅燈燈號位置）等語（見本院99
      年12月14日訊問筆錄第2-4 頁）。依證人上開證述，其所
      證燈號變換情形，受處分人並未加以爭執，此部分應堪認
      定，而證人當時發現受處分人之車輛出現於（改制前）臺
      北縣蘆洲市○○路上通過該路520 巷與2 號越堤道之路口
      迎面直駛往證人這端車道而來時，已於該路口證人所面向
      之號誌顯示為紅燈及綠燈箭頭燈號3 秒後（即受處分人行
      向車道之燈號號誌已為紅燈），核與受處分人自承伊至證
      人站立位置被攔下時，證人所看到燈號是紅燈沒錯等語大
      致相符，又證人所證執勤位置雖與受處分人上執所稱或有
      出入，然無礙證人確可清晰見知證人判斷受處分人行向燈
      號所依據之受處分人之對向燈號情況，此參酌上開卷附第
      14頁照片可知，是受處分人所駕車輛於該路口行向號誌紅
      燈亮起後始為證人發現，而直駛行近證人執勤所處位置遭
      攔停下來時，該路口號誌仍處於紅燈狀態，固堪認定。
（二）證人胡謝祈雖先證稱：紅燈亮起3 秒後，異議人才騎車超
      越停止線經過該路口等語，惟後又改稱：伊是紅燈亮起以
      後，發現異議人在行進中，因告發案件很多，現在無法明
      確指出當時異議人的位置；伊現在僅能確定異議人確實在
      紅燈已經亮起後，才進入伊這方向的車道，但伊無法確定
      在紅燈亮起的剎那，異議人車輛的位置為何等語（見上示
      本院訊問筆錄第3 、5 頁）。是證人應未確實看到於該路
      口紅燈亮起時或之後，受處分人所駕車輛正超越該路口停
      止線進入路口情形。且依卷附受處分人所提系爭路口位置
      現場照片及網路地圖可知，上述違規路段具有一定彎度，
      是以證人上揭證述其所站位置是否可以明確辨識上開路口
      受處分人駕車來向之停止線，確有可疑。故依上揭證人證
      述及卷附照片、地圖，並參諸證人證稱已不復記憶上述該
      路口堤外便道車輛狀況，而與異議人騎乘方向同向之車輛
      只有異議人經過等情節（見同上本院訊問筆錄第3 、6 頁
      ）而言，並無法排除受處分人上開所辯經過該路口時是綠
      燈，過了該路口才變燈之可能。綜上所述，由於證人未能
      明確證述其判斷該路口紅燈亮起當時，受處分人所駕駛車
      輛之位置，尚無法以證人舉發當時，受處分人之車輛於中
      正路直行方向號誌為紅燈後，出現於上開路口處直駛而來
      情形，而遽以推斷受處分人駕車有於該路口紅燈亮起後，
      仍駕車穿越停止線闖紅燈進入該路口之違規行為存在。
五、綜上所述，本件無法本件員警所證述舉發過程，遽以認定受
    處分人於上開時、地，有何直行闖紅燈違規之事實，此外，
    復查無其他積極證據足認受處分人確有於上開時地紅燈直行
    之違規事實，揆諸前引法文及判例意旨，自應為對受處分人
    有利之認定。是原處分機關遽對受處分人裁罰，容非允當，
    受處分人不服是項裁決而聲明異議，為有理由，自應由本院
    撤銷原處分，改為受處分人不罰之諭知，以資適法。
據上論斷，應依道路交通事件處理辦法第19條前段，裁定如主文
。
中    華    民    國    100    年    5    月    24    日
                      交通法庭  法  官  方鴻愷
以上正本證明與原本無異。
如不服本裁定應於送達後5 日內向本院提出抗告狀。
                                書記官  江怡萱
中    華    民    國   100    年    5     月    25    日